【裁判字號】    92,上訴,1538
【裁判日期】    920630
【裁判案由】    毒品危害防制條例
【裁判全文】
臺灣高等法院刑事判決                          九十二年度上訴字第一五三八號
    上  訴  人
    即  被  告  甲○○
    指定辯護人  本院公設辯護人  郭書益
右上訴人因違反毒品危害防制條例等案件，不服臺灣板橋地方法院九十一年度訴字第
二四二二號，中華民國九十二年三月十三日第一審判決（起訴案號：臺灣板橋地方法
院檢察署九十一年度偵字第八五０三號），提起上訴，本院判決如左：
    主  文
原判決關於甲○○部分撤銷。
甲○○販賣第二級毒品，累犯，處有期徒刑柒年貳月，扣案之安非他命陸包（總淨重
點玖壹公克、取零點零貳公克化驗，驗餘淨重貳點捌玖公克）沒收銷燬之。
    事  實
一、甲○○前曾因違反麻醉藥品管理條例罪，經本院於民國（下同）八十四年四月二
    十八日以八十三年上訴字第二三六七號判決判應執行刑有期徒刑五年四月確定，
    又因違反商業會計法案件，經判處有期徒刑八月；違反藥事法案件經判處有期徒
    刑十月；違反稅捐稽徵法案件，經判處有期徒刑八月；均經確定，經本院八十四
    年聲字第一三四九號裁定合併應執行有期徒刑七年，其刑期應至九十一年一月八
    日執行完畢，惟於八十七年八月三日因縮短刑期假釋出監，並於九十一年一月八
    日期滿，未撤銷假釋，視為已執行完畢，甲○○猶不知悔改，明知安非他命係屬
    毒品危害防制條例第二條第二項第二款所規定之第二級毒品，不得販賣、持有，
    竟意圖販賣第二級毒品安非他命以營利，於九十一年五月五日晚上九時三十分許
    ，在臺北縣板橋市○○路縣立殯儀館附近，以新臺幣（下同）三千元之代價販賣
    第二級毒品安非他命四包（起訴書記載為四小包，惟經本院勘驗結果，應係三中
    包、一小包，毛重三點七公克、淨重二點六公克）予乙○○（乙○○因連續轉讓
    第二級毒品等案，業經原審判決應執行有期徒刑一年確定）。嗣經臺北市政府警
    察局南港分局員警於九十一年五月五日二十三時許，持臺灣板橋地方法院搜索票
    ，至臺北縣三重市○○路五十八號之一號五樓乙○○住處搜索，當場查獲乙○○
    及其女友張綺雯，並起出甲○○販賣予乙○○之第二級毒品安非他命四包以及乙
    ○○所有之第一級毒品海洛因一包（零點一三公克，乙○○稱該海洛因一包係甲
    ○○所給，甲○○涉有轉讓第一級毒品海洛因罪嫌，此部分未據檢察官起訴，應
    由檢察官另行偵辦），而乙○○及張綺雯二人於翌日（六日）凌晨一時五十分許
    ，在臺北市政府警察局南港分局製作警訊筆錄時，甲○○多次以行動電話聯繫乙
    ○○向其索取販賣安非他命所欠之價金三千元，為警查得可疑，乃由張綺雯配合
    警方前往甲○○住處，循線於同日八時三十分許，在甲○○位於臺北市○○區○
    ○街一四七號住處查獲，並扣得甲○○持有之安非他命吸食器二只、安非他命二
    包（起訴書僅記載為重○點六公克，惟應係一大包、一小包，又此二包連同在乙
    ○○處所查獲之四包，合共六包，經送檢驗為淨重三點九一公克、檢驗後淨重二
    點八九公克），始悉上情。
二、案經臺北市政府警察局移請臺灣板橋地方法院檢察署檢察官偵查起訴。
    理  由
一、上訴人即被告甲○○矢口否認有何販賣第二級毒品安非他命之犯行，辯稱：同案
    被告乙○○是透過朋友介紹認識的，乙○○曾向伊借款五、六千元繳房租，只償
    還二、三千元，案發當天伊打電話給乙○○，是要討回乙○○所欠尚未清償之借
    款云云。惟查：右揭被告犯行及獲案過程，業據同案被告乙○○、證人即乙○○
    之女友張綺雯於警訊、偵查及原審審理時證述明確（見偵查卷第十六頁背面、第
    二十一頁、第二十七頁背面至第二十八頁、第三十一頁至第三十二頁、第一二六
    頁背面、第一七七頁背面、第一八六頁，原審卷第五十二頁、第六十六頁至第六
    十八頁），乙○○及證人張綺雯證述被告販賣第二級毒品安非他命之時間、地點
    及獲案之過程，互核一致，堪以採信。雖乙○○於本院訊問時翻異前供，附和被
    告之辨詞而證稱：伊曾向被告借款五千元以支付房租，因只還二千元，所以警訊
    時，被告才會打電話向伊催討，且當時伊係住於板橋而非住在三重。警訊筆錄是
    警方要求配合而供述的云云（見本院九十二年六月五日訊問筆錄第三頁至第五頁
    ）。惟乙○○於警訊及偵查時均證稱：警方係於臺北縣三重市○○路五十八之一
    號五樓頂樓加蓋之伊之住處查獲等語（見偵查卷第十六頁背面、第一二四頁背面
    ），證人張綺雯於原審訊問時亦證稱：當時伊與乙○○是住在乙○○住處加蓋的
    屋子，並沒有房租問題等語（見原審卷第六十八頁）。乙○○之住處位於臺北縣
    三重市，衡情，乙○○應無於同屬臺北縣且相距不遠之板橋市租屋之理，何有向
    被告借錢支付房租之必要？另佐以乙○○於檢察官歷次偵訊時，均未提出非任意
    性證述之抗辯，且於原審審判時並證稱：伊於警訊、偵訊及原審審理時所證均屬
    實在（見原審卷第八十頁）。則乙○○改稱：被告係向伊催討為支付房租而積欠
    之借款，警訊筆錄是為了配合警方要求云云，殊值懷疑。再徵之一般人之通常生
    活經驗，若僅為了索取二、三千元之欠款，當無於凌晨時分（見偵查卷第十六頁
    ）頻頻以電話連續催討之必要，足認乙○○翻異之供詞，係事後迴護被告之詞，
    自不足為有利於被告認定之證據。況本院於九十二年六月十七日審理時，當庭勘
    驗分屬被告甲○○及乙○○所有之安非他命計六包，其中被告所有二包，為一大
    包及一小包；乙○○所有四包，為三中包及一小包，均係以透明之塑膠袋包裝，
    而被告所有之一小包與乙○○所有之一小包，兩者包裝大小及材質均一致（見本
    院九十二年六月十七日審判筆錄後所附之照片），亦足佐證乙○○所持有安非他
    命，係被告過秤分裝後所販售。再安非他命價值不斐，非法販賣之法定刑度甚重
    ，且販賣之利得除經坦承及價量俱臻明確外，委難察得實情，然販賣者從價差或
    量差中牟利方式雖異，但其圖利之非法販賣行為則一。被告甲○○茍非意在獲得
    價差，何須甘冒刑責風險，本案雖因被告矢口否認非法販賣之行為，而無法查知
    實際價差，然由卷存之證據資料足證被告意在販賣安非他命獲取利潤甚明。此外
    ，復有臺灣板橋地方法院搜索票、臺北市政府警察局「扣押物品目錄表」影本各
    乙紙、扣押物品清單乙份附卷可稽（見偵查卷第六頁、第九頁、第一三八頁至第
    一三九頁），而扣案之毒品六包（包括在乙○○處查獲之四包及在被告處查獲之
    二包）經送內政部警政署刑事警察局鑑驗結果：確係第二級毒品安非他命，總淨
    重點玖壹公克、取零點零貳公克化驗，驗餘淨重貳點捌玖公克，有該局於九十
    一年六月二十四日，以刑鑑字第０九一０一五二九三０號所出具之「內政部警政
    署刑事警察局鑑驗通知書」乙紙在卷足憑（見偵查卷第一四七頁），是被告甲○
    ○販賣第二級毒品安非他命之事證明確，其犯行洵堪認定。
二、查安非他命為毒品危害防制條例所列第二級毒品，依法不得持有及販賣，核被告
    甲○○所為，係犯毒品危害防制條例第四條第二項販賣第二級毒品罪，被告甲○
    ○販賣前、後持有安非他命之低度犯行，應為販賣安非他命之高度犯行所吸收，
    不另論罪。又被告有事實欄所載犯罪前科並已受有期徒刑執行完畢，此有本院被
    告全國前案紀錄表乙份可稽，五年內再犯本件最重本刑為有期徒刑以上之罪，為
    累犯，應依刑法第四十七條規定加重其刑。
三、原審對被告甲○○論罪科刑，固非無見，惟扣案之海洛因一包非被告販賣予乙○
    ○，乃原判決卻記載警方查獲乙○○時，查扣到被告甲○○販賣予乙○○之第二
    級毒品安非他命四包、第一級毒品海洛因一包（見原審判決第四頁第八行至第十
    行），似係認定被告除販賣安非他命予乙○○外，另亦販賣海洛因予乙○○，容
    有未洽，被告甲○○提起上訴，仍執陳詞，否認犯罪，固無可採，惟原判決關於
    被告甲○○部分既有可議，應予撤銷改判，審酌被告甲○○之素行、犯罪之動機
    、手段、所生危害、其犯後態度及其販賣予乙○○之安非他命僅四包，數量不多
    等一切情狀，判處如主文所示之刑。扣案之第二級毒品六包（共淨重三點九一公
    克，取樣零點零二公克，驗餘淨重貳點八九公克），其中四包為被告販賣予乙○
    ○之違禁物安非他命，另二包為被告甲○○所有，均應依毒品危害防制條例第十
    八條第一項規定，不問屬於犯人與否，宣告沒收。至於另外查獲之海洛因一包，
    及在甲○○處查獲之吸食器二只，與本案無關，應由另案沒收，故本院不予宣告
    沒收，併此敘明。
四、被告經合法傳喚，無正當理由不到庭，爰不待其陳述，逕行判決，併此敘明。
據上論斷，應依刑事訴訟法第三百六十九條第一項前段、第三百六十四條、第二百九
十九條第一項前段、第三百七十一條，毒品危害防制條例第四條第二項、第十八條第
一項前段，刑法第十一條前段、第四十七條，判決如主文。
本案經檢察官劉家芳到庭執行職務。
中      華      民      國    九十二    年      六     月      三十     日
                            臺灣高等法院刑事第三庭
                                審判長法  官  張  連  財
                                      法  官  黃  金  富
                                      法  官  林  明  俊
右正本證明與原本無異。
如不服本判決，應於收受送達後十日內向本院提出上訴書狀，其未敘述上訴之理由者
並得於提起上訴後十日內向本院補提理由書（均須按他造當事人之人數附繕本）。
                                      書記官  蕭  進  忠
中      華      民      國    九十二    年      七      月      一      日
附錄本案所犯法條全文：
毒品危害防制條例第四條第二項：
製造、運輸、販賣第二級毒品者，處無期徒刑或七年以上有期徒刑，得併科新台幣七
百萬元以下罰金。


司法院資訊處製作；財團法人民間司法改革基金會備份。
